臺灣士林地方法院民事判決　　　　　　　 94年度訴字第317號
原　　　告　丁○○
訴訟代理人　陳明暉　律師
複代理人　　簡泰正　律師
　　　　　　　　　　送達代收.
被　　　告　三立電視股份有限公司
法定代理人　丙○○
被　　　告　戊○○
上　二　人
訴訟代理人　甲○○
上列當事人間損害賠償等事件，本院於民國94年10月18日言詞辯
論終結，判決如下：
    主  文
原告之訴駁回。
訴訟費用由原告負擔。
    事實及理由
一、原告主張：原告於台北縣永和市○○路431 號2 樓經營夏娃
    診所。被告三立電視股份有限公司（下稱三立公司）之採訪
    記者被告戊○○於民國94年2 月15日未經合理查證，僅憑診
    所病患蘇玟玲婆婆盧吳金蓮不實之指述，即撰寫新聞稿，自
    同日11時至17時（每整點播報1 次，每次報導1 分30秒）在
    三立新聞台以「連吃2 年減肥藥少婦瘦成木乃伊」之新聞標
    題，大肆報導病患蘇玟玲之憂鬱症、腸扭結係因服用原告開
    立之減肥禁藥所引起，並指稱：「這是愛美減肥的代價，真
    的值得嗎？」等語，對原告為負面之批評，且絲毫未作平衡
    報導。嗣自同日18時至24時（每整點播報1 次）在三立新聞
    台及自18時26分至28分在三立台灣台報導時，雖有報導22秒
    原告法律顧問之訪談內容，惟仍以記者旁白方式陳述，續對
    原告為負面報導，未平衡呈現雙方之說詞。被告戊○○故意
    或過失侵害原告之名譽，使原告受有精神上之痛苦。被告三
    立公司為被告戊○○之僱用人，應與被告戊○○連帶負損害
    賠償責任。爰依民法第184 條第1 項前段、第195 條、第18
    8條第1項前段之規定，訴請被告連帶賠償損害，並回復原告
    之名譽等語。並聲明：(一)被告等應連帶給付原告新台幣（下
    同）1,000,000元，即自起訴狀繕本送達翌日起至清償日止
    ，按年息5﹪計算之利息。(二)被告等應負擔費用，以2分之1
    版面將本判決書全部刊載於聯合報及中國時報頭版各1日。
二、被告則以：被告三立公司於94年2 月15日上午9 時許依蘇玟
    玲之婆婆盧吳金蓮傳真媒體之陳情函，及時報週刊第1408期
    「吃減肥藥成木乃伊」之報導，查證板橋亞東醫院確有收治
    蘇玟玲後，即派遣被告戊○○前往該院，由盧吳金蓮接受採
    訪，盧吳金蓮表示蘇玟玲於發病前2 年，開始長期服用原告
    所開立之減肥藥，發病後，經醫師診斷為腸扭結，緊急切除
    小腸300 公分後，始知蘇玟玲長期服用減肥藥，並表示已向
    衛生機關提出檢舉及提起刑事告訴。被告戊○○係依盧吳金
    蓮受訪所述內容報導，並無損害原告名譽之意圖。且被告戊
    ○○於製播新聞前之同日上午9 時16分即打電話給原告，惟
    未聯絡上原告，11時40分再打電話至診所，診所員工稱原告
    14時才會進診所，嗣診所公關於12時30分回電，法律顧問並
    於同日15時代表原告受訪。而盧吳金蓮受訪時所出示之處分
    箋，計有瀉藥、抗憂鬱症藥及PPA ，而PPA 因其副作用有危
    害人體健康之虞，業經美國食品暨藥物管理局於2000年11月
    6 日宣佈禁用，行政院衛生署亦於92年11月20日以衛署藥字
    第0920332160號公告刪除對「脂肪蓄積過多引起之肥胖症」
    或「抑制食慾」等之適應症。故被告報導PPA 為減肥禁藥，
    純屬事實。被告戊○○於製播新聞前，除查閱衛生署之公告
    外，更查閱台大醫院黃國晉醫師於91年5 月21日在台大醫院
    家庭醫師繼續教育時所發表之「肥胖症的藥物治療」專題報
    告，報告內容提及由於PPA 可能會使婦女罹患出血性中風的
    危險性增加16.58 倍，因此美國食品暨藥物管理局已下令回
    收該藥。被告戊○○忠實報導盧吳金蓮之指述，並作合理查
    證，再佐以原告之說詞，盡平衡報導之責，被告戊○○並無
    故意或過失侵害原告名譽之情事等語，資為抗辯，並聲明：
    原告之訴駁回。
三、兩造所不爭執之事項：
　(一)被告三立公司於94年2 月15日上午11時至16時（每整點播報
  　1 次）在三立新聞台報導「主播稿頭：『接下來的新聞，提
    醒許多愛美又喜歡減肥的女姓，特別當心，一位婦人可能因
    為長期不當減肥，連吃2 年減肥藥，結果不僅瘦成木乃伊，
    還弄壞身體，導致腸扭結，小腸切除300 公分。』。記者旁
    白：『照片裏的壽星，蘇小姐笑得好開心，這是兩年前，她
    66公斤，但如今她36公斤，不僅狂瘦30公斤，躺在床上，不
    成人形，而且突然發作的時候，把家人給嚇壞了。』。蘇玟
    玲婆婆受訪：『她突然蹲在地上，喔，我肚子好痛，我已經
    受不了了，在冒冷汗，全身冷冰冰。』。記者旁白：『一進
    醫院，蘇玟玲的小腸因為壞死，趕緊切除300 公分，這時候
    家人才知道，她每天吃減肥藥20多顆，而且已經連吃了2 年
    。』。蘇玟玲婆婆受訪：『這是1天藥量，午餐前吃8　顆，
    睡前6　顆，1 天要吃幾顆？1天22顆啊，後來發現她是為了
    吃這減肥藥，喔，我真的很傷心。』。記者旁白：『原本健
    康的媳婦，現在虛弱得只能坐輪椅，而且因為小腸切結，也
    不吃任何東西，只能靠點滴維持體力，雖然她的先生，心疼
    不捨，還請假陪在身邊，但玟玲失去笑容，還得了憂鬱症，
    情緒時好時壞，讓人不禁要問，這愛美減肥的代價，真的值
    得嗎？』。新聞標題：『連吃兩年減肥藥　少婦瘦成木乃伊
    』、『連吃兩年減肥藥　少婦疑減重過頭』、『腸扭結減肥
    病重住院？人痛心：不值得』、『切結小腸又罹憂鬱症　愛
    美代價高』。另自18時至24時（每整點播報1次）在三立新
    聞台及18時26分在三立台灣台報導上述內容及「主播稿：『
    為了愛美付出的代價真的很高。到底是不是減肥藥導致腸扭
    結？面對指控，負責的醫師丁○○今天忙著開刀，不回應。
    不過診所方面強調，腸扭結和任何藥物都沒有直接關係，研
    判是個人體質不同產生的結果。到底有沒有用藥不當？還有
    待公正第三者調查。』。記者旁白：『走進台北中和這家診
    所，美容室，還有診療室，這裏就是台大醫師丁○○私下看
    診的地方，雖然事情曝光，但還是有不少客人上開推脂，一
    聽到記者來訪，丁○○不願意出面，到是透過律師喊冤。』
    。丁○○診所法律顧問劉宜廉受訪：『說這樣造成腸扭結問
    題，有很多因素需要去討論，包括病人她自己的體質，她合
    併的一些藥，合併的一些疾病，還有飲食習慣，還要做些討
    論，單純地把這些問題，把腸扭結歸咎於用藥，我們還有很
    多討論空間。』。記者旁白：『丁○○診所認為，腸扭結和
    吃任何藥，沒有直接關係，可能是病人自己體質的問題，但
    現在家屬不僅告上法院，還向衛生局檢舉，讓診所氣氛也變
    得有些緊張，問題是這減肥藥真的沒有任何問題嗎？仔細看
    看夏醫師的處方箋，有瀉藥，有抗憂鬱症藥，屬於雞尾酒療
    法，但其中竟然還有減肥禁藥PPA ，它導致腦中風的機會是
    常人的16倍，這樣的減肥藥，每天大把大把吃，鐵打的身體
    也難受得了。』。新聞標題：『減肥藥導致腸扭結？醫師：
    兩者無關』、『減肥藥導致腸扭結？醫師：兩者無關／家屬
    指控　醫師喊冤』、『病患指控　診所喊冤：過去未發生／
    家屬指控醫師喊冤』、『減肥名醫未出面　診所護士拍照蒐
    證／家屬指控　醫師喊冤』、『減肥藥含瀉藥、抗憂鬱藥以
    及PP A／家屬指控　醫師喊冤』」之綜合新聞內容。
　(二)盧吳金蓮將記載主旨：「控訴『夏娃形體美容診所』丁○○
  　醫師毫無醫德，岡顧人命，逃避醫療責任」，說明：「茲本
　　人之媳婦因減肥之需至丁○○診所開業之『夏娃形體美容診
  　所』，其地址為台北縣永和市○○路431 號2 樓，電話：00
    00000000，手機：0000000000，由於其診所私下開立PPA 之
    禁藥給病人服用後，導致病人小腸及結腸壞死，經亞東醫院
    數度搶救，施行輸血迫使切除300 公分已壞死之小腸」，內
    容為：「‧‧‧就醫經過：一蘇玟玲病患，經美容院介紹於
    92年6 月23日至丁○○醫師所開業之診所夏娃形體美容診所
    ，經夏醫師親自診察，開立藥物並交付藥品給予蘇小姐。而
    夏醫師卻未告知此治療方針，及用藥等能產生之不良反應，
    此疏忽一位醫師該有之責。二其病患由於信任持有執照之專
    業醫師之言，故連續服用她所開立之處方藥物，至93年12月
    17日凌晨1 點，腹痛如刀絞送亞東醫院急診室觀察，直至上
    午8 點頓入休克昏迷狀態，醫護人員緊急插管搶救。甚至，
    當日12:45 不樂觀的告知家屬，並發出病危通知。三亞東醫
    師婦產科醫師經判斷病況為：下腹痛休克，疑內出血，卵巢
    破裂。緊急剖腹手術後，才知為小腸糜爛，故即轉往外科觀
    察。四經由此事宜，吾親自電洽源頭之治療醫師丁○○醫師
    所開業之『夏娃形體美容診所』詢問當時之處方箋為何藥物
    ？夏醫師其言帶恐嚇，拒絕回答任何問題，違背良心，其態
    度惡劣，刁蠻傲慢，罔顧人命，毫不尊重消費者權益，竟然
    說：這是秘密。請問？醫學處方箋內有何秘密為之呢？這攸
    關人命的答案，吾卻得不到完整及合理的答覆，實令我費解
    ？亦無奈之。五本人媳婦又於94年1 月19日，因再次休克，
    由救護車載至亞東醫院搶救，至此，需每日輸血，其每輸1
    次血，即馬上大量排出所輸之血量，完全無法吸收。‧‧‧
    」之說明函投書含被告三立公司在內之各媒體。
　(三)時報周刊第1408期（2005年2 月15日至2 月21日，2005年2
 　 月15日週二出刊）以「吃減肥藥變木乃伊二個月瘦三十公斤
    ，卻切了小腸、得了憂鬱症」、「丁○○不堪病患家屬騷擾
　  兩年間就開始吃藥，有問題早就出事了」、「肥胖醫學會常
    務理事蕭敦仁：減肥藥與腸扭結無關」為標題報導：「減肥
    藥又引發醫療糾紛！二十九歲的蘇玟玲吃了減肥藥後，兩個
    月之內，兩次因為急診住院，還開刀割掉了小腸。原先，她
    的體重是六十六公斤，現在，只剩下三十六公斤，足足掉了
    三十公斤，瘦得宛若木乃伊一般，未來還得面臨短腸症所帶
    來的痛苦後遺症。‧‧‧去年十二月七日凌晨一點鐘，蘇玟
    玲突然腹痛如絞，家人急忙將她送到亞東醫院急救，在急診
    室裡，醫師再三問蘇玟玲有沒有吃減肥藥？蘇玟玲都說沒有
    ，到了早上八點，蘇玟玲已經休克，醫師趕緊為她插管急救
    ，直到下午二時才將她送進開刀房。醫師一度認為蘇玟玲有
    可能是「卵巢破裂，引發內出血」，緊急動剖腹手術，後來
    發現，真正的病因是「小腸及結腸扭轉併發壞死」，所以，
    手術將「小腸及右結腸切除併吻合」，事實上，是整個小腸
    被切除達三百公分。到了十二月二十七日，蘇玟玲始終高燒
    不退，由於怕是小腸爛掉的部分沒有切結乾淨，為了慎重起
    見，院方又為她開了一次刀，這段期間，蘇玟玲都不能進食
    ，讓她幾乎受不了，也出現精神不正常的現象。今年一月八
    日，醫師准許蘇玟玲可以喝稀釋的運動飲料，補充電解質。
  　可是，她一喝，馬上又拉又吐，一天拉了幾十次。盧吳金蓮
    形容：「她拉肚子，不是一點點，幾乎可說是能拉的都拉出
    來了，就算沒有吃東西，還是拉出一堆像是瀝清的東西，整
    個人也脫水，剩下皮包骨，講得難聽一點，有點像是木乃伊
    。」‧‧‧盧吳金蓮說，當初，全家人都不曉得蘇玟玲在吃
    減肥藥，直到一月十七日，蘇玟玲出院回家，第一件事就是
    叫盧瑋仁把減肥藥丟掉，她驚覺有異，把減肥藥留了下來，
    「這些減肥藥可能就是元凶」「這些減肥藥，睡前吃六顆，
    午餐、晚餐各吃八顆，一天就要吃二十二顆，誰知道有沒有
    副作用？蘇玟玲平常好好的，十二月二日才開始吃藥，半個
    月就出事了，我覺得她就是吃了減肥藥才出問題。」、「聽
    說有人指控因為吃了自己的減肥藥而導致短腸症住院，丁○
    ○覺得很冤枉，其實，蘇玟玲從九十二年六月三日就吃她開
    的減肥藥，將近兩年，狀況一直都很好，已經停藥一段期間
    ，這一次因為復胖，才又來拿藥。「如果我的藥有問題的話
    ，她早就應該出事，怎麼可能拖了快兩年才發作？」丁○○
    表示，她也問其他相關醫師，蘇玟玲所發生的「腸扭結」症
    狀，跟吃她所開的減肥藥並沒有直接的因果關係，所以，她
    不知道盧吳金蓮為何三番兩次要來找她的麻煩！丁○○解釋
    ，她有開PPA ，也開了PROZAC，雖然這是治療憂鬱症的藥，
    對於治療暴食症卻也有效。她強調，她所開的藥方不含甲狀
    腺素，也沒有利尿劑，可以抑制食慾、燃燒脂肪；晚上吃的
    清腸的藥，還有一顆魚油，基本上，是以健康食品為主。最
    重要的是，所有的藥都對人體無害。」、「蕭敦仁肝膽腸胃
    科院長、台灣肥胖學會常務理事蕭敦仁表示，從丁○○親自
　　寫給盧吳金蓮的藥物清單來判斷，包括PROZAC、CHITOSAN、
  　CAFFEINE、PPA 、EPHYDRINE 、EPO 、MGO 、DULCOLAX、SE
    NNOSIDE 等等，嚴格說來，這些藥物跟腸扭轉的發生，的確
    是沒有直接的因果關係，臨床上也沒有這樣的案例。不過，
    蕭敦仁強調，由於服用PPA 引起腦中風的機會，比正常人高
    達16倍，尤其以中年婦女居多，包括美國、日本，PPA 只能
    用來治療感冒流鼻水。衛生署也明令PPA 不能用為減肥藥。
    「如果還有醫生把PPA 拿來做為減肥藥，萬一對病人產生危
    害，心理上都會過意不去，老實說，我不相信丁○○會用PP
    A 。」蕭敦仁又說，丁○○所開的減肥藥，基本上DULCOLAX
    、SENNOSIDE ，這些都是瀉藥，用瀉藥來減肥，學理上說不
    過去，PROZAC是抗憂鬱用藥，副作用會造成食欲下降，拿副
    作用來治療減肥，安全性值得斟酌。」」。
　(四)被告曾於94年2 月15日打電話至原告診所，原告員工告知原
  　告於下午才會進診所，原告診所張姓男子打電話給被告協商
    15時至診所採訪，被告有至診所採訪，診所法律顧問接受訪
    問。
  (五)蘇玟玲93年12月最後一次向原告診所拿用之減肥藥含有「DU
    LCOLAX、SENNOSIDE 、PROZAC、PPA 、MGO 」成分。
  (六)行政院衛生署於92年11月20日以衛署藥字第0920332160號公
    公：「公告含PHENYLPROPANOLAMINE HYDROCHLORIDE （簡稱
    PPA）成 分之製劑許可自證，自即日起刪除「脂肪蓄積過多
    引起之肥胖症」或「抑制食慾」等之適應症。」。
四、得心證之理由：
　　按民法上不法侵害他人之名譽，不論行為人之行為係出於故
  　意或過失，均應負賠償責任，此觀民法第184 條第1 項前段
    及第195 條第1 項之規定自明。而所謂過失，乃應注意能注
    意而不注意即欠缺注意義務之謂。構成侵權行為之過失，係
    指抽象輕過失即欠缺善良管理人之注意義務而言。行為人已
    否盡善良管理人之注意義務，應依事件之特性，分別加以考
    量，因行為人之職業、危害之嚴重性、被害法益之輕重、防
    範避免危害之代價，而有所不同。新聞自由攸關公共利益，
    國家應給予最大限度之保障，俾新聞媒體工作者提供資訊、
  　監督各種政治及社會活動之功能得以發揮，倘嚴格要求其報
    導之內容必須絕對正確，則將限縮其報導空間，造成箝制新
    聞自由之效果，影響民主多元化之發展。故新聞媒體工作者
  　所負善良管理人之注意義務，應從輕酌定之。倘其在報導前
    業經合理查證，而依查證所得資料，有相當理由確信其為真
    實者，應認其已盡善良管理人之注意義務而無過失，縱事後
    證明其報導與事實不符，亦不能令負侵權行為損害賠償責任
    。惟為兼顧個人名譽法益之保護，倘其未加合理查證率予報
    導，或有明顯理由，足以懷疑消息之真實性或報導之正確性
    ，而仍予以報導，致其報導與事實不符，則難謂其無過失，
    如因而不法侵害他人之名譽，即應負侵權行為之損害賠償責
    任。本件被告三立公司於94年2 月15日上午11時至16時（每
    整點播報1 次）在三立新聞台報導「主播稿頭：『接下來的
　　新聞，提醒許多愛美又喜歡減肥的女姓，特別當心，一位婦
  　人可能因為長期不當減肥，連吃2 年減肥藥，結果不僅瘦成
    木乃伊，還弄壞身體，導致腸扭結，小腸切除300 公分。』
    。記者旁白：『照片裏的壽星，蘇小姐笑得好開心，這是兩
    年前，她66公斤，但如今她36公斤，不僅狂瘦30公斤，躺在
    床上，不成人形，而且突然發作的時候，把家人給嚇壞了。
    』。蘇玟玲婆婆受訪：『她突然蹲在地上，喔，我肚子好痛
    ，我已經受不了了，在冒冷汗，全身冷冰冰。』。記者旁白
    ：『一進醫院，蘇玟玲的小腸因為壞死，趕緊切除300 公分
    ，這時候家人才知道，她每天吃減肥藥20多顆，而且已經連
    吃了2 年。』。蘇玟玲婆婆受訪：『這是1 天藥量，午餐前
    吃8 顆，睡前6 顆，1 天要吃幾顆？1 天22顆啊，後來發現
    她是為了吃這減肥藥，喔，我真的很傷心。』。記者旁白：
    『原本健康的媳婦，現在虛弱得只能坐輪椅，而且因為小腸
    切結，也不吃任何東西，只能靠點滴維持體力，雖然她的先
    生，心疼不捨，還請假陪在身邊，但玟玲失去笑容，還得了
    憂鬱症，情緒時好時壞，讓人不禁要問，這愛美減肥的代價
    ，真的值得嗎？』。新聞標題：『連吃兩年減肥藥　少婦瘦
    成木乃伊』、『連吃兩年減肥藥　少婦疑減重過頭』、『腸
    扭結減肥病重住院？人痛心：不值得』、『切結小腸又罹憂
    鬱症愛美代價高』。自18時至24時（每整點播報1 次）在三
    立新聞台及18時26分在三立台灣台報導上述內容及「主播稿
    ：『為了愛美付出的代價真的很高。到底是不是減肥藥導致
    腸扭結？面對指控，負責的醫師丁○○今天忙著開刀，不回
    應。不過診所方面強調，腸扭結和任何藥物都沒有直接關係
    ，研判是個人體質不同產生的結果。到底有沒有用藥不當？
    還有待公正第三者調查。』。記者旁白：『走進台北中和這
    家診所，美容室，還有診療室，這裏就是台大醫師丁○○私
    下看診的地方，雖然事情曝光，但還是有不少客人上開推脂
    ，一聽到記者來訪，丁○○不願意出面，到是透過律師喊冤
    。』。丁○○診所法律顧問劉宜廉受訪：『說這樣造成腸扭
    結問題，有很多因素需要去討論，包括病人她自己的體質，
    她合併的一些藥，合併的一些疾病，還有飲食習慣，還要做
    些討論，單純地把這些問題，把腸扭結歸咎於用藥，我們還
    有很多討論空間。』。記者旁白：『丁○○診所認為，腸扭
    結和吃任何藥，沒有直接關係，可能是病人自己體質的問題
    ，但現在家屬不僅告上法院，還向衛生局檢舉，讓診所氣氛
    也變得有些緊張，問題是這減肥藥真的沒有任何問題嗎？仔
    細看看夏醫師的處方箋，有瀉藥，有抗憂鬱症藥，屬於雞尾
    酒療法，但其中竟然還有減肥禁藥PPA ，它導致腦中風的機
    會是常人的16倍，這樣的減肥藥，每天大把大把吃，鐵打的
    身體也難受得了。』。新聞標題：『減肥藥導致腸扭結？醫
    師：兩者無關』、『減肥藥導致腸扭結？醫師：兩者無關／
    家屬指控　醫師喊冤』、『病患指控　診所喊冤：過去未發
    生／家屬指控　醫師喊冤』、『減肥名醫未出面　診所護士
    拍照蒐證／家屬指控　醫師喊冤』、『減肥藥含瀉藥抗憂鬱
  　藥以及PPA ／家屬指控　醫師喊冤』」之綜合新聞內容之事
    實，為兩造所不爭執，並經本院於94年7 月22日當庭勘驗兩
    造提出之光碟片內容確認內容無訛（見本院卷第70頁）。是
    本件兩造爭點應在於：被告報導之內容是否屬實？於報導前
    有否經合理查證？有無平衡報導？經查：
　(一)被告三立公司於94年2 月15日上午11時至16時（每整點播報
  　1 次）在三立新聞台報導之主播稿頭係謂：「‧‧‧一位婦
    人『可能』因為長期不當減肥，連吃2 年減肥藥，結果不僅
    瘦成木乃伊，還弄壞身體，導致腸扭結，小腸切除300 公分
    。」等語，被告並未指蘇玟玲之憂鬱症、腸扭結係因服用減
    肥藥所引起，僅稱有此可能性而已。而其後之記者旁白，被
    告僅係轉述盧吳金蓮所告知：「一進醫院，蘇玟玲的小腸因
    為壞死，趕緊切除300 公分，這時候家人才知道，她每天吃
    減肥藥20多顆，而且已經連吃了2 年。」，並不涉報導不實
    。至其最後之記者旁白雖謂：「原本健康的媳婦，現在虛弱
    得只能坐輪椅，而且因為小腸切結，也不吃任何東西，只能
    靠點滴維持體力，雖然她的先生，心疼不捨，還請假陪在身
    邊，但玟玲失去笑容，還得了憂鬱症，情緒時好時壞，讓人
    不禁要問，這愛美減肥的代價，真的值得嗎？」等語，僅係
    以疑問句之方式對愛美減肥的代價提出評論，並未稱蘇玟玲
    之憂鬱症、腸扭結係因服用減肥藥所引起。原告認被告報導
    病患蘇玟玲之憂鬱症、腸扭結係因服用原告開立之減肥禁藥
    所引起，應屬誤會。
  (二)盧吳金蓮將主旨：「控訴『夏娃形體美容診所』丁○○醫師
　  毫無醫德，岡顧人命，逃避醫療責任」，說明：「茲本人之
    媳婦因減肥之需至丁○○診所開業之『夏娃形體美容診所』
  　，其地址為台北縣永和市○○路431 號2 樓，電話：000000
    0000 ，手機：0000000000，由於其診所私下開立PPA 之禁
    藥給病人服用後，導致病人小腸及結腸壞死，經亞東醫院數
    度搶救，施行輸血迫使切除300 公分已壞死之小腸」，內容
    ：「‧‧‧就醫經過：一蘇玟玲病患，經美容院介紹於92年
    6 月23日至丁○○醫師所開業之診所夏娃形體美容診所，經
    夏醫師親自診察，開立藥物並交付藥品給予蘇小姐。而夏醫
    師卻未告知此治療方針，及用藥等能產生之不良反應，此疏
    忽一位醫師該有之責。二其病患由於信任持有執照之專業醫
    師之言，故連續服用她所開立之處方藥物，至93年12月17日
    凌晨1 點，腹痛如刀絞送亞東醫院急診室觀察，直至上午8
    點頓入休克昏迷狀態，醫護人員緊急插管搶救。甚至，當日
    12:45 不樂觀的告知家屬，並發出病危通知。三亞東醫師婦
    產科醫師經判斷病況為：下腹痛休克，疑內出血，卵巢破裂
    。緊急剖腹手術後，才知為小腸糜爛，故即轉往外科觀察。
    四經由此事宜，吾親自電洽源頭之治療醫師丁○○醫師所開
    業之『夏娃形體美容診所』詢問當時之處方箋為何藥物？夏
    醫師其言帶恐嚇，拒絕回答任何問題，違背良心，其態度惡
    劣，刁蠻傲慢，罔顧人命，毫不尊重消費者權益，竟然說：
    這是秘密。請問？醫學處方箋內有何秘密為之呢？這攸關人
    命的答案，吾卻得不到完整及合理的答覆，實令我費解？亦
    無奈之。五本人媳婦又於94年1 月19日，因再次休克，由救
    護車載至亞東醫院搶救，至此，需每日輸血，其每輸1 次血
    ，即馬上大量排出所輸之血量，全成無法吸收。‧‧‧」之
    說明函投書含被告三立公司在內之各媒體。又時報周刊第14
　　08期（2005年2 月15日至2 月21日，2005年2 月15日週二出
 　 刊）亦以「吃減肥藥變木乃伊二個月瘦三十公斤，卻切了小
    腸、得了憂鬱症」、「丁○○不堪病患家屬騷擾兩年間就開
　　始吃藥，有問題早就出事了」、「肥胖醫學會常務理事蕭敦
  　仁：減肥藥與腸扭結無關」為標題報導：「減肥藥又引發醫
    療糾紛！二十九歲的蘇玟玲吃了減肥藥後，兩個月之內，兩
    次因為急診住院，還開刀割掉了小腸。原先，她的體重是六
    十六公斤，現在，只剩下三十六公斤，足足掉了三十公斤，
    瘦得宛若木乃伊一般，未來還得面臨短腸症所帶來的痛苦後
    遺症。‧‧‧去年十二月七日凌晨一點鐘，蘇玟玲突然腹痛
    如絞，家人急忙將她送到亞東醫院急救，在急診室裡，醫師
    再三問蘇玟玲有沒有吃減肥藥？蘇玟玲都說沒有，到了早上
    八點，蘇玟玲已經休克，醫師趕緊為她插管急救，直到下午
    二時才將她送進開刀房。醫師一度認為蘇玟玲有可能是「卵
    巢破裂，引發內出血」，緊急動剖腹手術，後來發現，真正
    的病因是「小腸及結腸扭轉併發壞死」，所以，手術將「小
    腸及右結腸切除併吻合」，事實上，是整個小腸被切除達三
    百公分。到了十二月二十七日，蘇玟玲始終高燒不退，由於
    怕是小腸爛掉的部分沒有切結乾淨，為了慎重起見，院方又
    為她開了一次刀，這段期間，蘇玟玲都不能進食，讓她幾乎
    受不了，也出現精神不正常的現象。今年一月八日，醫師准
    許蘇玟玲可以喝稀釋的運動飲料，補充電解質。可是，她一
  　喝，馬上又拉又吐，一天拉了幾十次。盧吳金蓮形容：「她
    拉肚子，不是一點點，幾乎可說是能拉的都拉出來了，就算
    沒有吃東西，還是拉出一堆像是瀝清的東西，整個人也脫水
    ，剩下皮包骨，講得難聽一點，有點像是木乃伊。」‧‧‧
    盧吳金蓮說，當初，全家人都不曉得蘇玟玲在吃減肥藥，直
    到一月十七日，蘇玟玲出院回家，第一件事就是叫盧瑋仁把
    減肥藥丟掉，她驚覺有異，把減肥藥留了下來，「這些減肥
    藥可能就是元凶」「這些減肥藥，睡前吃六顆，午餐、晚餐
    各吃八顆，一天就要吃二十二顆，誰知道有沒有副作用？蘇
    玟玲平常好好的，十二月二日才開始吃藥，半個月就出事了
    ，我覺得她就是吃了減肥藥才出問題。」、「聽說有人指控
    因為吃了自己的減肥藥而導致短腸症住院，丁○○覺得很冤
    枉，其實，蘇玟玲從九十二年六月三日就吃她開的減肥藥，
    將近兩年，狀況一直都很好，已經停藥一段期間，這一次因
    為復胖，才又來拿藥。「如果我的藥有問題的話，她早就應
    該出事，怎麼可能拖了快兩年才發作？」丁○○表示，她也
    問其他相關醫師，蘇玟玲所發生的「腸扭結」症狀，跟吃她
    所開的減肥藥並沒有直接的因果關係，所以，她不知道盧吳
    金蓮為何三番兩次要來找她的麻煩！丁○○解釋，她有開PP
    A ，也開了PROZAC，雖然這是治療憂鬱症的藥，對於治療暴
    食症卻也有效。她強調，她所開的藥方不含甲狀腺素，也沒
    有利尿劑，可以抑制食慾、燃燒脂肪；晚上吃的清腸的藥，
    還有一顆魚油，基本上，是以健康食品為主。最重要的是，
    所有的藥都對人體無害。」、「蕭敦仁肝膽腸胃科院長、台
    灣肥胖學會常務理事蕭敦仁表示，從丁○○親自寫給盧吳金
　　蓮的藥物清單來判斷，包括PROZAC、CHITOSAN、CAFFEINE、
　　PPA 、EPHYDRINE 、EPO 、MGO 、DULCOLAX、SENNOSIDE 等
  　等，嚴格說來，這些藥物跟腸扭轉的發生，的確是沒有直接
    的因果關係，臨床上也沒有這樣的案例。不過，蕭敦仁強調
    ，由於服用PPA 引起腦中風的機會，比正常人高達16倍，尤
    其以中年婦女居多，包括美國、日本，PPA 只能用來治療感
    冒流鼻水。衛生署也明令PPA 不能用為減肥藥。「如果還有
    醫生把PPA 拿來做為減肥藥，萬一對病人產生危害，心理上
    都會過意不去，老實說，我不相信丁○○會用PPA 。」蕭敦
    仁又說，丁○○所開的減肥藥，基本上DULCOLAX、SENNOSID
    E ，這些都是瀉藥，用瀉藥來減肥，學理上說不過去，PROZ
    AC是抗憂鬱用藥，副作用會造成食欲下降，拿副作用來治療
    減肥，安全性值得斟酌。」」之事實，為兩造所不爭執。則
    被告依盧吳金蓮載明蘇玟玲就醫經過之說明函，及時報周刊
    第1408期之報導內容，前往亞東醫院採訪盧吳金蓮，查證蘇
    玟玲確有長期服用減肥藥，並經醫師診斷罹有腸扭結及憂鬱
    症，而家屬認為蘇玟玲係服用減肥藥出問題後，製播上述「
    許多愛美又喜歡減肥的女姓，特別當心，一位婦人可能因為
    長期不當減肥，連吃2 年減肥藥，結果不僅瘦成木乃伊，還
    弄壞身體，導致腸扭結，小腸切除300 公分。」報導內容，
    自難謂被告未盡合理查證之責。再者，被告於報導曾前打電
    話至原告診所試圖採訪原告未果，為原告所不爭執。足見被
    告並非故意不作平衡報導。且被告最初之報導內容全未提及
    原告診所名稱，亦不致使人誤認稱蘇玟玲之憂鬱症、腸扭結
  　係因服用原告開立之減肥藥所引起，被告自無侵害原告名譽
    之情事。
  (三)被告於採訪原告之法律顧問後，自18時至24時（每整點播報
    1 次）在三立新聞台及18時26分在三立台灣台所報導之內容
    ，其主播稿謂：「為了愛美付出的代價真的很高。到底是不
    是減肥藥導致腸扭結？面對指控，負責的醫師丁○○今天忙
    著開刀，不回應。不過診所方面強調，腸扭結和任何藥物都
    沒有直接關係，研判是個人體質不同產生的結果。到底有沒
    有用藥不當？還有待公正第三者調查。」等語；記者旁白謂
    ：「走進台北中和這家診所，美容室，還有診療室，這裏就
    是台大醫師丁○○私下看診的地方，雖然事情曝光，但還是
    有不少客人上開推脂，一聽到記者來訪，丁○○不願意出面
    ，到是透過律師喊冤。」等語；並加入原告診所法律顧問劉
    宜廉受訪內容：「說這樣造成腸扭結問題，有很多因素需要
    去討論，包括病人她自己的體質，她合併的一些藥，合併的
    一些疾病，還有飲食習慣，還要做些討論，單純地把這些問
    題，把腸扭結歸咎於用藥，我們還有很多討論空間。」等語
    。上述播報內容皆不涉報導不實，且已報導原告之意見，被
    告已盡平衡報導之責。
  (四)蘇玟玲93年12月最後一次向原告診所拿用之減肥藥含有「DU
    LCOLAX、SENNOSIDE 、PROZAC、PPA 、MGO 」成分，又行政
  　院衛生署於92年11月20日以衛署藥字第0920332160號公公告
    ：「公告含PHENYLPROPANOLAMINE HYDROCHLORIDE （簡稱PP
    A）成 分之製劑許可自證，自即日起刪除「脂肪蓄積過多引
    起之肥胖症」或「抑制食慾」等之適應症。」之事實，為被
    告所不爭執。又台大醫院黃國晉醫師曾於91年5 月21日在台
    大醫院家庭醫師繼續教育時所發表之「肥胖症的藥物治療」
    專題報告中提及，由於PPA 可能會使婦女罹患出血性中風的
    危險性增加16.58 倍，因此美國食品暨藥物管理局已下令回
    收該藥，有該專題報告影本在卷可稽（見本院卷第48頁）。
    再參諸時報週刊已刊出蕭敦仁醫師之受訪報導稱：「蕭敦仁
    肝膽腸胃科院長、台灣肥胖學會常務理事蕭敦仁表示，從丁
    ○○親自寫給盧吳金蓮的藥物清單來判斷，包括PROZAC、CH
　　ITOSAN、CAFFEINE、PPA 、EPHYDRINE 、EPO 、MGO 、DULC
 　 OLAX、SENNOSIDE 等等，嚴格說來，這些藥物跟腸扭轉的發
    生，的確是沒有直接的因果關係，臨床上也沒有這樣的案例
    。不過，蕭敦仁強調，由於服用PPA 引起腦中風的機會，比
    正常人高達16倍，尤其以中年婦女居多，包括美國、日本，
    PPA 只能用來治療感冒流鼻水。衛生署也明令PPA 不能用為
    減肥藥。「如果還有醫生把PPA 拿來做為減肥藥，萬一對病
    人產生危害，心理上都會過意不去，老實說，我不相信丁○
    ○會用PPA 。」蕭敦仁又說，丁○○所開的減肥藥，基本上
    DULCOLAX、SENNOSIDE ，這些都是瀉藥，用瀉藥來減肥，學
    理上說不過去，PROZAC是抗憂鬱用藥，副作用會造成食欲下
    降，拿副作用來治療減肥，安全性值得斟酌。」。是被告據
    此於最後之記者旁白作評論性之報導謂：「‧‧‧問題是這
    減肥藥真的沒有任何問題嗎？仔細看看夏醫師的處方箋，有
    瀉藥，有抗憂鬱症藥，屬於雞尾酒療法，但其中竟然還有減
    肥禁藥PPA ，它導致腦中風的機會是常人的16倍，這樣的減
    肥藥，每天大把大把吃，鐵打的身體也難受得了。」等語，
    並非無據，且事涉民眾用藥常識，被告之報導並未逾新聞評
    論之合理範圍，應屬新聞自由之範疇。再者，被告僅係就原
    告開立之處分箋所含藥品成分是否適當提出合理質疑，並未
    報導蘇玟玲之憂鬱症、腸扭結係因服用原告開立之減肥藥所
    引起，且被告亦未稱PPA 為禁藥，係稱PPA 為減肥減藥，原
    告尚有誤會。至蘇玟玲是否符合「仿單核准適應症外的使用
  　」原則，可以PPA 作為治療，非被告所能查知，被告在報導
    前既經合理查證，而依查證所得資料，有相當理由確信所報
    導為真實，亦應認其已盡善良管理人之注意義務而無過失。
  (五)綜上所述，被告戊○○之報導並無不實，且經合理查證，並
    已作平衡報導，所作評論亦未逾合理範圍，被告戊○○並無
    故意或過失不法侵害原告之名譽。原告本於民法第184 條第
    1 項前段、第195 條、第188 條第1 項前段之規定，訴請被
    告等應連帶給付原告1,000,000 元，即自起訴狀繕本送達翌
    日起至清償日止，按年息5 ﹪計算之利息；以及被告等應負
    擔費用，以2 分之1 版面將本判決書全部刊載於聯合報及中
    國時報頭版各1 日；皆無理由，不應准許。
  (六)本件事證已臻明確，兩造其餘之攻擊防禦方法，核與判決之
    基礎無影響，毋庸一一論述，併此敘明。
五、訴訟費用負擔之依據：民事訴訟法第78條。
中　　華　　民　　國　　94　　年　　10　　月　　31　　日
                  民事第一庭  法  官  楊智勝
以上正本證明與原本無異。
如對本判決上訴須於判決送達後20日內向本院提出上訴狀。
中　　華　　民　　國　　94　　年　　11　　月　  3 　　日
                              書記官  黃王雅寬
